【裁判字號】    95,上易,204
【裁判日期】    950330
【裁判案由】    詐欺
【裁判全文】
臺灣高等法院臺中分院刑事判決         95年度上易字第204號
上  訴  人  臺灣臺中地方法院檢察署檢察官
被      告  乙○○
                    樓
上列上訴人因被告詐欺案件，不服臺灣臺中地方法院93年度易字
第2575號中華民國94年12月23日第一審判決（起訴案號：臺灣臺
中地方法院檢察署92年偵字第7010號），提起上訴，本院判決如
下：
    主  文
上訴駁回。
    理    由
一、公訴意旨略以：被告乙○○（下稱被告）與其妻許張淑媛（
    另經本院於民國《下同》93年10月 7日判處有期徒刑六月確
    定）為夫妻，明知其2人所有坐落臺中縣大雅鄉○○段第134
    9之9地號全部，及同段第1349之13地號之部分土地（下稱系
    爭土地），業已分別作為張淨惠所有相鄰之同鄉○○村○○
    路○段336號（整編前為民生路412號）房屋、及同地段第134
    7之6號建物之法定空地，已無法再建築房屋；竟意圖為自己
    不法之所有，於84年11月間，共同委由不知情之仲介業者惠
    雙房屋大雅店長王智榕，在惠雙房屋84年11月17日出刊之不
    動產快訊上刊載：「店面地正民生路、28坪、每坪新台幣（
    下同）26萬元」之廣告，嗣於甲○○向其查詢時，復誑以：
    「如買這兩筆土地，可供興建店面房屋，隔壁房地係張淨惠
    所有，共同壁沒有問題」等語，詐稱該地為可供建築店面之
    土地，並可由張淨惠出具共同壁使用協議書，同意甲○○於
    建築時共同使用張淨惠上開房屋之牆壁，致甲○○陷於錯誤
    ，以為該地可作為蓋店面使用之建地，而於同年月25日，在
    臺中縣豐原市○○街20號「唐誼代書事務所」，以每坪25萬
    7千143元、總價 720萬元之價格，向被告及許張淑媛購買系
    爭土地，價金分 3期給付，每期240萬元，於訂約時給付240
    萬元，於同年12月15日給付第 2期款，並由張淨惠出具共同
    壁使用協議書，餘款於所有權移轉時給付。嗣甲○○迄89年
    間，欲將該2筆土地出賣他人，發現系爭土地有38.18平方公
    尺早已編定為他人建築之法定空地，僅剩 54.82平方公尺建
    地，完全不適宜建築房屋，始知受騙；案經甲○○告訴，因
    認被告涉犯刑法第339條第1項詐欺取財罪嫌。
二、按犯罪事實應依證據認定之，無證據不得認定犯罪事實；又
    不能證明被告犯罪者，應諭知無罪之判決，刑事訴訟法第15
    4條第2項、第301條第1項分別定有明文；且認定不利於被告
    之事實，須依積極證據，苟積極證據不足為不利於被告事實
    之認定時，即應為有利於被告之認定，更不必有何有利之證
    據，亦有最高法院30年上字第 816號判例可資參照；並認定
    犯罪事實所憑之證據，雖不以直接證據為限，間接證據亦包
    括在內；然而無論直接或間接證據，其為訴訟上之證明，須
    於通常一般之人均不致有所懷疑，而得確信其為真實之程度
    者，始得據為有罪之認定，倘其證明尚未達到此一程度，而
    有合理之懷疑存在時，基於無罪推定之原則，即應為無罪之
    判決（最高法院76年臺上字第4986號判例參照）。又刑法第
    339條第1項詐欺罪之成立，以意圖為自己或第三人不法所有
    ，以詐術使人將本人或第三人之物交付為要件。所謂以詐術
    使人交付，必須被詐欺人因其詐術而陷於錯誤，若其使用方
    法，不能認為詐術，亦不致使人陷於錯誤，即不構成該罪，
    最高法院46年臺上字第260號判例可資參照。
三、本件公訴人認被告涉犯刑法第339條第1項詐欺取財罪嫌，無
    非以被告雖否認詐欺犯行，然上揭事實除據證人甲○○指訴
    外，且系爭土地於72年12月 6日以後，確係作為張淨惠所
    有相鄰之同鄉○○村○○路○段336號房屋、及同地段1347之
    6 號建物之法定空地，且扣除法定空地後所餘面積太小，已
    無法建築房屋等情，業據證人郭應桐於偵查中證述無誤，並
    經檢察官會同臺中縣政府工務局建築管理課課長即證人郭應
    桐及大雅鄉雅潭地政事務所職員張中原會勘屬實，有履勘現
    場筆錄及土地登記謄本影本（臺灣臺中地方法院檢察署90年
    度他字第650號卷第36-42頁）在卷可按。系爭土地由證人
    許張淑媛於84年11月25日，以 720萬元出賣予證人甲○○，
    有不動產買賣契約書及土地、建築改良物買賣所有權移轉契
    約書、土地登記簿影本在卷足稽。證人劉建位、劉建輝一
    致證稱83年底證人許張淑媛曾欲將系爭土地賣予彼等之父親
    劉水源，並已給付20萬元定金，後來因發現土地可蓋房屋之
    面積太小雙方因而解約，足認證人許張淑媛所稱不知道該土
    地含有法定空地，致無法供建築房屋之用等語，並不足採。
    證人許張淑媛於83年10月間囑託世聯不動產鑑定公司就系
    爭土地鑑定結果，其價值雖高達 1千125萬2千元，有該公司
    鑑定報告書影本在卷足稽，惟該鑑定報告書將系爭土地全部
    總面積28.13坪，以每坪40萬元計算，顯然未區分該2筆土地
    中之法定空地，與非法定空地分別計價，其鑑定結果自不足
    採為有利於被告之證據。另證人甲○○於買受系爭土地後，
    雖曾提供該土地設定 552萬元之最高限額抵押權予臺北銀行
    ，申貸土地抵押短期擔保借款 350萬元；惟該銀行當初設定
    最高限額抵押權時，有無考慮及其中之土地法定空地，因原
    承辦人員已離職致無法得知，亦據台北銀行函覆綦詳，難資
    為證人許張淑媛有利之證據。依證人王智榕於警詢中之證
    述，雖證人甲○○於84年底買受系爭土地時，依登記簿謄本
    上所載之地目及標示，抑或自其所委託之陳佳華代書（唐誼
    代書事務所）處，雖得輕易獲知系爭土地含有法定空地等情
    事，惟證人甲○○猶於本件買賣給付第 2期價金時，請求證
    人張淨惠出具同意使用共同壁之協議書，其中第 2項約定：
    「甲方（按即證人張淨惠）同意乙方（指證人甲○○）建築
    房屋須使用共同壁時，甲方無條件供乙方使用，並於共同壁
    協定書上簽章，不得異議」，有協議書在卷可按，證人甲○
    ○顯然不知系爭土地因含有法定空地，致依法不能建築房屋
    之事實，否則又何須依約付款或洽取共同壁使用協議書之必
    要？證人許張淑媛以前開方式騙取證人甲○○之財物而構
    成詐欺取財罪，業據本院於93年10月13日判處有期徒刑六月
    確定，此有本院93年度上易字第9號判決書1件在卷足憑。被
    告與證人許張淑媛為夫妻，衡諸常情，已難認被告對前開所
    述全然不知，況且被告於偵查中已自承簽約時，有載其妻許
    張淑媛去簽約。綜上，本件應係被告與證人許張淑媛非但刻
    意隱瞞系爭土地含有法定空地致無法建築房屋之事實，尚透
    過房屋仲介公司表示系爭土地係店面土地，致證人甲○○陷
    於錯誤，而以高價購買，被告與證人許張淑媛有不法所有之
    意圖，及施用詐術致證人甲○○陷於錯誤而買受低價土地並
    支付價金，事證明確等資為論據。惟訊據被告則否認有何詐
    欺取財犯行，辯稱：本案系爭土地之所有權人係伊妻許張淑
    媛，而委託介仲公司代為出賣土地者，係是伊妻娘家那邊的
    人，伊並未參與土地買賣，亦未曾與證人甲○○商談過土地
    買賣事宜，伊與證人甲○○僅見過二次面，一次係伊載許張
    淑媛自臺北下來，前往證人甲○○指定之代書處，伊並未進
    去；另一次則是證人甲○○表示要測量，伊載許張淑媛前往
    ，並未曾與證人甲○○洽談買賣，伊亦未答應甲○○任何事
    ，且未參與買賣之過程，伊妻許張淑媛賣地亦不知道系爭土
    地有法定空地而不能蓋房子，伊無詐欺取財犯行等語。
四、經查：
  (一)本件被告之妻即證人許張淑媛所有坐落臺中縣大雅鄉○○段
    第1349之 9地號，及同段第1349之13地號之土地，於84年11
    月間委由證人王智榕代為仲介出賣，於同年月25日在臺中縣
    豐原市○○街20號「唐誼代書事務所」，以總價 720萬元之
    價格出賣予證人甲○○，其後並於同年12月19日移轉登記予
    證人甲○○；及該 2筆土地上含有法定空地等事實，業據證
    人甲○○於偵、審時陳述明確，且與證人許張淑媛在偵查時
    供述其有以 720萬元之價格出售，是委託介仲公司辦理，證
    人甲○○也有去測量及找代書等情相符（見90年度他字第65
    0 號卷第88頁背面）；並經證人王智榕在偵、審時證述屬實
    ，且有不動產買賣契約書影本、系爭土地之土地登記簿謄本
    等件在卷可稽；此部分事實，固堪認定。
  (二)檢察官雖以被告詐欺取財犯行，業據證人甲○○指述明確，
    然查證人甲○○前於89年12月11日即對證人許張淑媛、張淨
    惠、王智榕另案提出詐欺取財之刑事告訴，經檢察官以證人
    許張淑媛、張淨惠涉犯詐欺取財罪嫌，而將該二人提起公訴
    ，並由原審法院92年度易字第1286號判決證人許張淑媛、張
    淨惠均無罪，檢察官提起上訴後，由本院以93年度上易字第
    9 號審理改判證人許張淑媛有期徒刑六月確定，證人張淨惠
    部分則駁回檢察官上訴而無罪確定，業經本院調閱該案卷證
    查明（含臺灣臺中地方法院檢察署89年度發查字第2033號、
    90年度他字第650號、90年度偵字第12770號、90年度偵續字
    第 223號、原審法院92年度易字第1286號、本院93年度上易
    字第 9號卷），而查證人甲○○不論於該案件之偵查及一、
    二審期間之歷次指證，均未曾指訴本件之被告有參與本件該
    土地之買賣洽談或價格之決定等事宜，足見證人甲○○在該
    案偵、審期間，並不認為被告有參與本件該土地之買賣交易
    行為，否則其於提起告訴時，當會對被告一併提出告訴。其
    後，證人甲○○於原審審理時亦僅證稱被告在本件買賣交易
    過程中有全程在場，在前案之偵、審期間，因為根據律師的
    建議只對證人許張淑媛、許淨惠等人提出詐欺告訴，故未陳
    述關於被告部分等語。然查被告係為該案被告許張淑媛之夫
    ，而證人許張淑媛復為土地所有權人，是於證人許張淑媛出
    賣系爭土地時，被告或有駕車載同證人許張淑媛一同前往，
    或於證人許張淑媛與證人甲○○商談買賣交易細節時在場，
    此實與一般經驗常情相符。又證人王智榕於原審法院審理時
    證述，本案系爭土地之買賣原係由證人許張淑媛之父母委託
    仲介出賣，其後都是由證人許張淑媛與其商談，其與證人許
    張淑媛僅有口頭說明，未簽正式委託契約，其見過被告幾次
    ，但原先並不知道被告之姓名，是在被告住處、系爭土地現
    場及簽約的代書處（按指臺中縣豐原市○○街20號唐誼代書
    事務所），本件買賣之商談都是證人許張淑媛在談，被告有
    載證人許張淑媛前往，商談買賣時有在場，但其印像中被告
    並未參與買賣細節之商討等語（見原審94年 5月19日審理筆
    錄），核與被告所稱其僅係載同其妻即證人許張淑媛前往等
    語，大致相符，應屬可採。是被告於證人許張淑媛出賣土地
    時縱有在場，顯不能執此遽而推論被告就本件該土地之買賣
    與證人許張淑媛有共同意思之聯絡，而為不利於被告事實之
    認定。
  (三)又檢察官雖以被告明知本案系爭土地因含法定空地，致不能
    蓋房子，而與證人許張淑媛共同委由不知情之仲介業者惠雙
    房屋大雅店長即證人王智榕，在惠雙房屋84年11月17日出刊
    之不動產快訊上刊載：「店面地正民生路、28坪、每坪26萬
    元」之廣告乙節，認被告涉有詐欺取財罪嫌。然如前所述，
    本件系爭土地之出賣，委託證人王智榕之人原係證人許張淑
    媛之父、母，其後即由證人許張淑媛與證人王智榕商談，被
    告並未參與；且關於該廣告文案之設計，證人王智榕於原審
    審理時亦證稱證人許張淑媛是告訴伊土地之位置很漂亮，可
    以開店面，每坪願出賣之價格等等，其餘廣告文案係其自己
    決定及設計，亦有原審審理筆錄可查；而被告既未參與系爭
    土地之委託出賣、價格決定及廣告設計等情，亦不能以此為
    由，而遽為不利於被告事實之認定。
  (四)又關於法定空地部分，檢察官認系爭土地因含法定空地，且
    扣除法定空地後所餘面積太小，已無法建築房屋等情，業據
    證人郭應桐於偵查中證述無誤（90年度偵續字第 223號卷第
    71頁），並經檢察官到場勘驗屬實等。然查證人郭應桐於該
    次檢察官訊問時僅證稱系爭土地之分割沿革及法定空地之情
    ，並未證述系爭土地因有法定空地即無法建築之語，有偵卷
    訊問筆錄可查。其後證人郭應桐再於91年 7月26日檢察官訊
    問時亦僅證述系爭土地確含有法定空地之事實，亦未證述因
    有法定空地即不能建築（同上卷第 103頁以下）；顯見檢察
    官認系爭土地因含有法定空地，致不能建築乙節，業據證人
    郭應桐證述明確等情，與卷證不符。而證人郭應桐於原審審
    理時則證稱系爭土地因週邊都已經蓋房子了，依照畸零地使
    用之規定，於扣除法定空地後是可以蓋房子，只是面積比較
    小等語（見原審94年 4月29日審理筆錄），顯見檢察官認系
    爭土地因含法定空地，即屬不能建築之土地，應與事實不符
    。再查證人王智榕於偵、審時均一致證述有提供產權資料予
    證人甲○○查詢，而證人甲○○表示其有指定之代書等情，
    且證人王智榕於警詢中證稱：「簽約前3至5天之前我有將這
    兩筆土地的土地登記簿謄本之影本交給甲○○，他說要拿給
    代書去查證，過了3至5天，甲○○就要我們三方面去唐誼代
    書事務所簽約買賣，買賣時雖未告知含法定空地，但全部以
    登記簿謄本記載為準」等語（詳見90年1月8日90年度他字第
    650 號第32頁警詢筆錄）；且依證人甲○○與許張淑媛84年
    11月25日訂定本件系爭土地之不動產買賣契約時，業已於契
    約第 4條明定：「本件不動產買賣契約登記手續日期約定84
    年11月27日，雙方須同往唐誼代書事務所履行登記手續，屆
    時乙方（指證人許張淑媛）應將本件不動產產權移轉登記需
    要文件提交甲方（指甲○○）以便聲請登記」；關於買賣之
    標的則約定「本宗買賣標如左：土地：大雅鄉○○段1349之
    13地號全部及上楓段1349之 9地號全部（以土地登記簿謄本
    記載）。」等內容，有該買賣契約書在卷可查。而本件該土
    地買賣之簽約及代書之指定，係由證人甲○○指定臺中縣豐
    原市○○街20號「唐誼代書事務所」為之；且其後並有向地
    政機關申請系爭土地界址之測量，此則為證人甲○○在偵、
    審中所是認，且證述簽約前證人王智榕交付給其供查證用之
    資料，確包括土地登記簿謄本等語（見原審94年4 月15日審
    理筆錄），並經證人王智榕證述屬實。足認本件證人甲○○
    於買賣付款前確曾取得該土地之土地登記簿謄本等相關資料
    。而依系爭土地登記簿謄本之記載，明確記載系爭土地含有
    法定空地，有土地登記簿謄本在卷可查，而證人甲○○既可
    輕易查知系爭土地含有法定空地，則其是否因出賣人之未告
    知即予誤信土地未含法定空地，即非無疑。雖檢察官另以證
    人甲○○有向證人張淨惠取得同意使用共同壁之協議書，以
    資證明證人甲○○顯然不知系爭土地含有法定空地，致不能
    再建築房屋之事實，否則何須依約付款或洽取共同壁使用協
    議書。惟查系爭土地並非全部不能建築房屋，且證人甲○○
    依系爭土地之相關地籍資料顯已可知悉含有法定空地之事實
    ，前已敘述，是證人甲○○之向證人張淨惠洽取共同壁使用
    協議書乙情，並不足以證明證人甲○○在為本件買賣之前後
    ，不知系爭土地含有法定空地乙情；至證人甲○○是否知悉
    系爭土地登記簿謄本上記載含法定空地之意義為何，是否知
    悉所謂含法定空地是指該土地有部分面積已充其他建物之法
    定空地，在法定空地之範圍內，並不能再合法取得建築房屋
    申請之意，實應屬於證人甲○○在為本件買賣之決定時，有
    無錯誤（證人甲○○如知該土地登記簿所載含有法定空地之
    意時，即不為決定買受之意思表示）之問題，而證人許張淑
    媛於出賣時既已提供相關土地登記資料予證人甲○○，則證
    人甲○○可輕易自土地登記資料得知系爭土地含有法定空地
    之事實，則證人甲○○之錯誤，是否均可歸責於證人許張淑
    媛之未告知，顯亦堪疑。
  (五)證人甲○○於偵、審時雖一再指陳為本件土地之買賣時，證
    人許張淑媛及被告有保證系爭土地可供建築房屋使用，致其
    因而陷於錯誤簽訂買賣契約及付款，而認證人許張淑媛及被
    告係以此方式施用詐術等語。惟按告訴人之告訴，係以使被
    告受刑事訴追為目的，是其陳述是否與事實相符，仍應調查
    其他證據以資審認，亦有最高法院52年台上字第1300號判例
    可資參照。經訊被告否認有參與本件土地買賣之過程及為證
    人甲○○所言之前揭保證；且證人許張淑媛在另案即本院93
    年度上易字第 9號案件之偵、審期間亦均否認有為此可供建
    築之保證等語；而實際仲介本件土地買賣之證人王智榕更證
    述被告並未參與本件買賣細節之商討等語。參以本件買賣之
    過程，係證人甲○○見及夾報廣告後，與證人王智榕聯繫，
    並經證人王智榕居間介紹後，買賣雙方即達成買賣之合意，
    旋於84年11月25日一起前往證人甲○○所指定之代處書即臺
    中縣豐原市○○街20號「唐誼代書事務所」由代書陳佳華代
    為撰寫契約內容而完成簽約程序，此由證人甲○○於原審審
    理時亦證述其與被告、證人許張淑媛、張淨惠等人第一次見
    面即是簽約日期，地點在唐誼代書事務所等語（見原審94年
    4 月15日審理筆錄），即可得知。亦即證人甲○○與被告、
    證人許張淑媛等人之第一次見面是在證人甲○○所指定之代
    書處，且見面之目的為簽訂買賣契約，並於當日即完成本件
    買賣契約之簽約程序；而土地等不動產買賣係屬重大之事，
    證人甲○○既能在與被告、證人許張淑媛等人初見面之時，
    即能決定並簽署買賣契約，且如前所述在為買賣契約之前，
    證人王智榕曾提供土地相關資料供證人甲○○查證，顯可認
    證人甲○○在前往其所指定之唐誼代書事務所前，對於是否
    要買受系爭土地，及欲以何種價格、付款方式買受系爭土地
    ，理當已有一定之盤算及決定，否則豈有於第一次與出賣人
    即證人許張淑媛見面時，雙方即行簽訂買賣契約；而其於為
    此種決定時，既尚未與證人許張淑媛或被告等人謀面，是其
    決定顯非因證人許張淑媛或被告等人有為系爭土地可供建築
    房屋使用之保證，而有以致之；充其量，在此簽約前之搓商
    ，僅有可能是透過仲介即證人王智榕為之，而證人王智榕並
    未有此保證。是證人甲○○前揭指訴是否確與事實相符，顯
    非無疑。另查我國不動產係採登記主義，相關土地之位置、
    地段、地號、面積、地目、所有權人、是否有物上負擔（如
    抵押權或地上權之設定）等，均得就公示之土地登記簿謄本
    上之記載輕易得知；而土地之使用分區，亦可輕易向主管機
    關查閱申請而知悉；且土地之使用限制，應依其地目或使用
    分區之編定定之，如欲興建合法之建物，更需向建築主管機
    關提出申請並經核准後，始得為之，此乃係週知之事實。又
    一般國人關於土地等不動產之買賣，亦習以登記公示資料為
    據，一如本件，其買賣契約之訂立，雖有委任專業之土地代
    書為之，但關於買賣土地之標示等，亦悉約定以土地登記簿
    記載為準。由此可知，土地之使用，悉應以登記事項為據，
    得否合法的取得建築執照，更須主管機關之許可，非土地出
    賣人可以提出保證者；且縱出賣人為此項保證，其買受人又
    豈可能僅因出賣人之口頭保證，即全然信之，雖至愚之人，
    亦斷不如此。應可認證人甲○○前揭指訴，非但無其他積極
    證據可資佐證，且與經驗常情相悖，而僅係提出訴訟時，所
    為誇大之指控，應不可採。
  (六)再檢察官雖舉證人劉建位、劉建輝之證述，以證許張淑媛於
    出賣本件土地予證人甲○○即已明知系爭土地含有法定空地
    之事實。然查縱然證人劉建位、劉建輝所述屬實，僅足證明
    證人許張淑媛知其所有之系爭土地含有法定空地，並不足以
    據此推論被告亦為確知而故意隱瞞。矧本件系爭土地之原所
    有人係被告之妻許張淑媛，買賣契約當事人為許張淑媛及告
    訴人，被告於本件買賣契約中既非當事人、亦未於該契約中
    擔任保證人或見證人，其既與本件土地買賣契約毫無法律關
    係，其法律上並無任何告知義務，既無告知義務，即無刻意
    隱瞞問題；而刑法上詐欺取財罪所處罰者是施用詐術之欺罔
    行為，如未施用詐術或為欺罔行為，即非刑法上詐欺取財罪
    規範之對象。是證人劉建位、劉建輝分別在偵、審所為之證
    述，亦不足為不利於被告事實之認定。
  (七)檢察官雖又以證人許張淑媛業經本院判決有罪確定，且被告
    與證人許張淑媛係夫妻，自難認被告全然不知情，且被告亦
    自承簽約時有載證人許張淑媛一同前往，而認被告與證人許
    張淑媛共同詐欺取財犯行等語。查本院固判決證人許張淑媛
    有罪，然並未認定被告是共犯，有該案判決書在卷可稽，是
    自不能僅以證人許張淑媛業經判決有罪，即認被告與其有共
    同犯意之聯絡。又被告與證人許張淑媛係夫妻乙情，更不能
    以同屬夫妻，逕而推論其對其妻許張淑媛之作為均有認識且
    有犯意之聯絡。再查證人甲○○就本件買賣所另對證人許張
    淑媛提起之民事損害賠償訴訟，經本院審理後，亦認為證人
    許張淑媛於出賣土地時並未就系爭土地要如何供使用提出保
    證，且無刻意隱瞞或為欺罔之行為，而為證人甲○○敗訴之
    判決，有本院94年度上字第78號民事判決在卷可查；檢察官
    所指此部分，亦難為不利於被告事實之認定。
  (八)綜上，本件證人甲○○在偵、審時指訴被告夥同其妻許張淑
    媛於出賣土地時有保證系爭土地可供建築使用等陳述，尚不
    足採；且證人甲○○向許張淑媛於出賣土地時，許張淑媛亦
    提出土地登記簿謄本等相關土地登記資料供證人甲○○查證
    ，被告就本件買賣並未參與，且與買賣契約無任何關係，其
    於法律上對證人甲○○並無任何告知義務，而無刻意隱瞞問
    題，顯難認被告有對證人甲○○施用詐術，依前揭法律規定
    及判例意旨，即與刑法上詐欺罪之構成要件不該當。
五、從而，原審參諸上情並審酌卷存檢察官提出之事證，並未提
    出適合於證明犯罪事實之積極證據，及說明其證據方法與待
    證事實之關係，認就卷內訴訟資料尚無法證明被告有罪，因
    而為無罪判決之諭知，核無不當。公訴人據告訴人請求上訴
    意旨略以：被告明知系爭土地有問題猶於簽約時與其妻許張
    淑媛同為在場， 2人復同往劉水源住處責罵劉水源告知告訴
    人系爭土地有問題，可知被告與許張淑媛有默示犯意聯絡，
    原審就此置而不論，判決不備理由；又本案關健在於被告有
    無違背法律上告知義務而以消極方式施詐，原審僅以被告未
    參予委託出賣、價格決定及廣告設計，即為有利被告認定，
    然就被告隱匿法定空地致告訴人錯誤之事實未予說明，亦屬
    違法；再法定空地係建築專業名詞，非一般人均能知悉其義
    ，即連證人郭應桐亦無法查明系爭土地面積及位置，原審以
    土地登記簿謄本記載系爭土地含法定空地即認許張淑媛未刻
    意隱瞞此事而未施用詐術，亦有不當，爰請求撤銷改判被告
    有罪云云。然查，系爭土地原所有人係被告之妻許張淑媛，
    本件買賣契約當事人為許張淑媛及告訴人，而被告於本件買
    賣契約中既非當事人，亦未於本件契約中擔任保證人或見證
    人，其既與本件土地買賣契約毫無法律關係，則公訴人指訴
    被告違背法律上告知義務乙詞，即屬無據；又本案土地之買
    賣原係由許張淑媛之父母委託仲介出賣、其後則由許張淑媛
    與仲介之王智榕商談，被告雖有載許張淑媛同往仲介處所，
    及商談時在場，惟被告並未參與本件買賣細節之商討及訂約
    等情，業如上述，本件買賣既係被告之妻許張淑媛經由王智
    榕與告訴人商談、訂約，被告並未參與，又如何得以其載同
    其妻同往在場，即執為其有犯意聯絡、行為分擔之論據？公
    訴人此部分指訴亦非的論；再縱公訴人所指被告與其妻曾前
    往證人劉水源住處責罵其告知告訴人系爭土地有法定空地乙
    事不虛，然查其時係已於告訴人對被告之妻許張淑媛提起告
    訴之後（參原審卷第 79-80頁證人劉建位之證述），距本件
    之買賣時期已隔5、6年，應屬雙方因本案涉訟之事後糾葛，
    尚非得以此反推被告於5、6年前即已明知系爭土地有法定空
    地並夥同其妻許張淑媛共同向告訴人施詐之證據，是公訴人
    此節所論亦非可採；此外，公訴人復未提出其他新事證以供
    調查，其上訴意旨均嫌乏據，上訴非有理由，應予駁回。
據上論結，應依刑事訴訟法第368條，判決如主文。
本案經檢察官王秀雄到庭執行職務。
中    華    民    國    95    年    3     月    30    日
            刑事第十一庭  審判長法  官    黃  梅  月
                                法  官    林  宜  民
                                法  官    林  欽  章
上列正本證明與原本無異。
不得上訴。
                                書記官    巫  彥  佳
中    華    民    國    95    年    3    月    30     日
                                                      A


司法院資訊處製作；財團法人民間司法改革基金會備份。
